臺灣高等法院臺中分院刑事判決　　　　94年度上訴字第1334號
上　訴　人
即　被　告　林錦
選任辯護人　黃翎芳律師
　　　　　　陳姝樺律師
上列上訴人因偽造有價證券案件，不服臺灣臺中地方法院94年度
訴字第98號中華民國94年5月20日第一審判決（起訴案號：臺灣
臺中地方法院檢察署93年度偵字第786號），提起上訴，本院判
決如下：
    主  文
原判決關於偽造乙○○有價證券及定應執刑部分均撤銷。
林錦被訴偽造乙○○有價證券部分無罪。
其他上訴駁回。
    事  實
一、林錦曾於八十九年間因違反兩岸人民關係條例案件，經判
    處有期徒刑四月確定，於八十九年九月二十一日易科罰金執
    行完畢，詎其仍不知悔悟，其於八十八年間因生意之需，常
    進出臺中市○○路丙○○之「東京之夜卡拉ＯＫ」店飲酒消
    費，所累計積欠之酒帳共新台幣（下同）二十萬元，而於九
    十二年六月間與丙○○以清償十五萬元，每月攤還五萬元之
    方式達成和解，因丙○○要求林錦應覓得第三人共同開立
    本票擔保上開債務之履行，林錦除在附表編號二至四所示
    本票上簽寫自己名字外，復基於意圖供行使之用而偽造本票
    之犯意，未經其妻丁○○同意或授權，即接續在附表編號二
    至四所示本票上發票人欄偽造「丁○○」之簽名及指印，而
    偽造以丁○○為共同發票人、面額分別為二萬元、八萬元及
    五萬元、到期日均為九十二年六月三十日之本票三張，交付
    丙○○以供債務清償之擔保。
二、案經丙○○訴由台灣台中地方法院檢察署檢察官偵查起訴。
    理  由
一、訊據上訴人即被告林錦雖坦承曾於右揭時、地，在附表編
    號二至四所示之本票上簽署丁○○之署押及捺指印為共同發
    票人等情屬實，惟矢口否認有前揭犯行，辯稱因伊做生意，
    伊太太同意，如果金額在二十萬元以內者，伊可在票據上簽
    其署押背書云云；惟查，被告於右揭時地偽造如附表編號二
    至四所示丁○○為共同發票人之本票三張，業據被告於偵查
    及原審準備程序中供認不諱（第七八六號偵緝卷第十五頁、
    原審卷第二二頁），復據告訴人丙○○於偵查中指稱：附表
    編號二至四之本票三張，一開始只有寫被告林錦的姓名，
    後來其要求被告在本票後面寫保證人姓名，結果被告就再寫
    上丁○○姓名，然後將本票交付其收受，其只要求被告寫保
    證人姓名，沒有要求被告寫何人姓名，其不知被告有無經過
    保證人之同意等情綦詳（第一六三八六號偵查卷第十七頁、
    第二六頁），另據證人丁○○於偵查中證稱，伊不知林錦
    在附表編號二至四所示本票上簽寫「丁○○」三字，也不同
    意林錦將伊姓名寫在本票上等語明確（同前偵查卷第二一
    頁），並有附表編號二至四所示本票影本三張在卷足憑，被
    告前開所辯應係事後飾卸之詞，不足採信，事證明確，被告
    之犯行，洵堪認定。
二、核被告所為，係犯刑法第二百零一條第一項之偽造有價證券
    罪。被告偽造署押之行為，為其偽造有價証券之部分行為，
    及其偽造後復持以行使之行為，為其偽造有價證券之行為所
    吸收，均不另論罪。又按同時偽造同一被害人之多件同類文
    書（如不動產移轉登記所需之委託書，不動產買賣契約書，
    移轉登記申請書）或同一被害人之多張支票時，其被害法益
    仍僅一個，不能以其偽造之文書件數或支票張數，計算其法
    益。此與同時偽造不同被害人之文書或支票時，因有侵害數
    個人法益，係一行為觸犯數罪名者迥異（最高法院七十三年
    臺上字第三六二九號判例意旨參照）。查本件被告為擔保其
    積欠丙○○之債務，同時地偽造以丁○○為共同發票人之本
    票三張，係基於同一偽造有價證券犯意下之接續行為，揭諸
    上開判例意旨，應僅侵害一個法益，只論以一罪。被告偽造
    丁○○為共同發票人之本票，均係為擔保債務之用，且並未
    因此免除債務，自不另構成詐欺取財或詐欺得利之犯行。被
    告前於八十九年間因違反兩岸人民關係條例案件，經判處有
    期徒刑四月確定，於八十九年九月二十一日易科罰金執行完
    畢，有臺灣高等法院臺中分院被告全國前案紀錄表在卷可按
    ，其受有期徒刑之執行完畢，於五年以內再犯有期徒刑以上
    之罪，為累犯，應依刑法第四十七條之規定加重其刑。末查
    被告係一時情急而偽造丁○○為共同發票人之本票，其目的
    係為擔保其積欠丙○○之債務，且偽造之本票金額合計僅十
    五萬元，所生損害尚輕，且於事後已清償告訴人丙○○並達
    成和解，已知悔悟，是本件犯罪情節在客觀情狀上顯可憫恕
    ，縱科以法定本刑之最低刑度有期徒刑三年，仍嫌過重，在
    客觀上足以引起一般同情，爰依刑法第五十九條之規定減輕
    其刑。
三、公訴意旨另以：林錦於民國八十七年五月間，因林楓盛經
    營之田爵建設股份有限公司（以下簡稱田爵公司）資金短缺
    ，受林楓盛之託介紹友人張錫章及許金盛二人（業經檢察官
    為不起訴處分確定）共同出資一千五百萬元投資林楓盛經營
    之田爵公司，嗣林錦陪同林楓盛與張錫章、許金盛等人於
    八十七年五月二十七日上午，在臺中市某律師事務所處簽訂
    投資契約書後，因張錫章、許金盛二人即要求林楓盛另提出
    以林楓盛及其父乙○○為共同發票人，面額一千五百萬元之
    本票，供作渠等二人投資之擔保，林楓盛（業經本院判處無
    罪確定）遂與林錦共同基於意圖供行使之用之犯意聯絡，
    未經乙○○本人同意或授權，於八十七年五月二十七日之後
    某日，在臺中市不詳地點，由林楓盛先以左手在附表編號一
    所示本票之第一發票人欄偽造「乙○○」之簽名，並填載乙
    ○○之身分證字號及住址，及在發票金額欄填載「壹仟伍佰
    萬元整」，復在第二發票人欄上以田爵公司代表人名義簽名
    用印後，再由林錦於附表編號一所示本票之金額欄「壹仟
    伍佰萬元整」及發票人欄「乙○○」簽名下分別按捺其左手
    拇指指印各一枚，而共同偽造附表編號一所示以「乙○○」
    為共同發票人之本票一張，林楓盛再將該張本票交付張錫章
    及許金盛二人供擔保，因認林錦另涉有此部分之刑法第二
    百零一條第一項偽造有價證券罪嫌等語。
（一）按犯罪事實應依證據認定之，無證據不得認定犯罪事實，
      刑事訴訟法第一百五十四條第二項定有明文，又所謂犯罪
      事實之證據，係指足以認定被告確有犯罪行為之積極證據
      而言，該項證據且須適合被告犯罪事實之認定，始得採為
      斷罪資料，最高法院二十九年上字第三一０五號、五十三
      年台上字第二七五０號等判例意旨參照。
（二）公訴人認為被告涉有前揭犯行，係以被告於偵查中之供述
      ，及乙○○之指訴，並有台灣嘉義地方法院八十八年度重
      訴字第一一三號民事判決書、本票影本、內政部警政署刑
      事警察局九十二年十一月十七日刑紋字第０九二０二一八
      六五四號鑑驗書等在卷為論據；訊據被告則堅決否認有前
      揭犯行，辯稱，當時伊聽林楓盛說，乙○○已同意作共同
      發票人，伊認為合法，才在「乙○○」之簽名及印文下方
      捺指印等語。
（三）被告曾於前開本票上共同發票人「乙○○」之簽名及印文
      之下方捺指印，業據告訴人乙○○指述在卷，並有本票一
      紙在卷足稽，且該本票上共同發票人乙○○之指印，業據
      內政部警政署刑事警察局鑑定結果，認與被告指紋卡左姆
      指指印相符，復有該局九十二年十一月十七日刑紋字第０
      九二０二一八六五四號鑑驗書影本附卷足憑（第一五八七
      號他字卷第十七頁、第一一一三二號偵查卷第九頁），堪
      認前開本票上共同發票人乙○○之指印確為被告所偽造。
（四）被告固於偵查中供稱：「在許金盛與林楓盛於律師事務所
      簽完投資合約書之後，於八十七年五月二十五日當天下午
      約四、五點，許金盛台中縣霧峰鄉住處，現場有我、林楓
      盛、許金盛及張錫章等四人，許金盛及張錫章要求林楓盛
      再提供多一層保障，就是要他以他爸爸名義開一張本票，
      許金盛及張錫章都知道林楓盛的父親乙○○對於開本票一
      事並不知情，但是現場要求以他爸爸為共同發票人的本票
      ，於是林楓盛在隔天就帶一張寫好金額、乙○○名字、蓋
      好乙○○及公司的印章的本票過來，不過張錫章等還要求
      按指紋，林楓盛就叫我幫忙，於是我就在本票捺印我的二
      枚指紋，我是純粹幫忙介紹投資人沒有拿任何佣金，當時
      也是我們四人在場，張錫章等要求林楓盛蓋指紋，但是他
      們又說不行，所以林楓盛要我幫忙，我就蓋我的指紋。當
      時大家只認為這是形式上的保障，所以沒經過乙○○同意
      就寫這張本票，沒想到事後發生要查封乙○○的房子。空
      白本票是張錫章提供的，在八十七年五月二十五日當場填
      寫乙○○姓名及支票金額，但是林楓盛說沒有印章所以第
      二天再把蓋好乙○○印章及公司章的本票帶過來，第二天
      我只蓋完指印，本票放在桌上林楓盛就拿走了。這件事情
      我純粹是幫忙而已」、「我願意據實陳述。我是經營營造
      公司，林楓盛是我的小包，因此認識的。張錫章是我光復
      國中學弟，許金盛是透過張錫章認識的。原先我一個朋友
      在嘉義太保市看到一塊土地案，大家開條件有意要做，原
      要與我朋友合資，後來林楓盛就獨資，林楓盛無法經營就
      回去向他爸爸借八百萬週轉，．．因為公司票跳票銀行不
      貸款，林楓盛請我設法解決，我就找張錫章二人來投資，
      之後就到郭律師處寫一張投資協議書，不知道是當天還是
      隔天，在許金盛他家當時我、林楓盛、張錫章、許金盛四
      人在場，張錫章就跟林楓盛說要他回去開一張以他爸爸乙
      ○○為發票人的本票，當時林楓盛有質疑說他沒有乙○○
      的印章也不敢把這張支票拿回去給他爸爸簽名，張錫章就
      說這只是一個形式，要多一層保障，林楓盛當場沒同意，
      然後張錫章就拿出一張空白的本票交林楓盛，隔天（指八
      十七年五月二十五日）林楓盛就把那張寫有乙○○的名字
      、身分證號碼、地址、乙○○印章及金額並蓋有公司大、
      小印的本票帶到許金盛家交給張錫章，當時張錫章提出說
      本票怎麼沒蓋指紋，張錫章要林楓盛蓋他的指紋，但是林
      楓盛不敢蓋就把本票交給我，請我幫忙蓋我的指紋，我就
      在該本票上蓋我的指紋，之後再將本票交還給張錫章。他
      們三人均知悉乙○○未同意當發票人這件事」、「投資合
      約書寫好後我就沒參與了，事後的細節我不是很清楚，交
      票地點應該是在許金盛家，本票是張錫章要求開的，是要
      多一層保障。張錫章要求林楓盛開本票時乙○○不知情，
      事後乙○○是否知情我就沒參予了，也不知道」、「我是
      因為急著要與丙○○解決債務，並且幫忙林楓盛籌募投資
      資金，我只是在該本票上幫忙蓋指紋而已，不知道事情會
      這麼嚴重」等語（第七八六號偵查卷第十五頁、第二一頁
      、第三十頁），惟證人林楓盛於偵查及原審審理中均供稱
      ：許金盛他們要求保障渠等投資，就透過被告將空白本票
      交給伊，伊在本票上只填寫伊姓名、住址、公司名稱、發
      票日、蓋公司大、小章，捺其指印，未寫本票金額及共同
      發票人，寫好後在台中市將本票交被告轉交予張錫章他們
      ，交予被告時，伊父親乙○○不在場（第一七六號偵查卷
      第十六頁、原審卷第一０七頁、第一一一頁），證人張錫
      章、許金盛均供稱，為保障渠二人投資林楓盛建築工地一
      千五百萬元，律師建議要林楓盛簽本票保障，伊二人才要
      求林楓盛簽本票，渠二人至嘉義鹿草鄉被告父親乙○○家
      中拿本票，到時本票已全部簽發完成，由林楓盛親手交給
      伊，當時乙○○也在場等語（第一七六號偵查卷第十七頁
      、原審卷第六五頁至七八頁），就乙○○部分之簽名究係
      於何時、何地、由何人完成，及於何時、何地、由何人所
      交付，證人許金盛、張錫章二人所證與被告所供均不一致
      ，且依內政部警政署刑事警察局之鑑定結果，亦認該張本
      票上金額、乙○○等筆跡部分，因有做作之虞，歉難認定
      ，亦有該局九十一年八月十九日刑鑑字第0910210963號鑑
      定通知書影本附卷可參（第一七六號偵查卷第一０八頁）
      ，故本件即難依被告前揭偵查中之供述遽予認定其有何偽
      造共同發票人乙○○部分之簽名、蓋章，亦查無其他證據
      足認被告究係與何人有偽造之犯意聯絡及行為分擔，被告
      在該張本票共同發票人乙○○之簽名及印文下方捺其指印
      時，該張本票業已完成發票行為，對該張本票已發生之票
      據效力並無增損，亦無從因此即謂該張本票上面乙○○之
      簽名及印文確係被告所偽造，此外又無其他積極證據足認
      被告確有此部分之偽造有價證券犯行，就此部分自應對被
      告無無罪之諭知。
四、關於偽造共同發票人乙○○部分，原審疏未詳，遽予論科，
    尚有未洽，被告上訴意旨指摘原判決此部分不當，非無理由
    ，自應由本院將原判決此部分及定應執行刑部分均撤銷改判
    ，另為無罪之諭知；關於偽造共同發票人丁○○部分，原審
    依刑法第二百零一條第一項、第四十七條、第五十九條，罰
    金罰鍰提高標準條例第一條前段之規定，並審酌被告犯罪動
    機、目的，所生損害，及犯後態度等一切情狀，量處被告有
    期徒刑一年七月，及就如附表編號二至四所示之本票上偽造
    「丁○○」之簽名及指印各一枚為共同發票人部分，均依刑
    法第二百零五條之規定宣告沒收，並說明前開本票偽造部分
    既經宣告沒收，其上偽造之署押自已包括在內，毋庸再重覆
    諭知沒收，其認事用法均無不當，量刑亦稱妥適，被告仍以
    否認犯罪云云，指摘原判決此部分不當，為無理由，應予駁
    回。
五、據上論斷，應依刑事訴訟法第三百六十八條、第三百六十九
    條第一項前段、第三百六十四條、第三百條第一項前段，判
    決如主文。
本案經檢察官甲○○到庭執行職務。
中　　華　　民　　國　　94　　年　　11　　月　　17　　日
               刑事第十庭　審判長法　官　林　照　明
                                 法　官　唐　光　義
                                 法　官　林　清　鈞
上列正本證明與原本無異。
如不服本判決應於收受送達後十日內向本院提出上訴書狀，其未
敘述上訴之理由者並得於提起上訴後十日內向本院補提理由書（
均須按他造當事人之人數附繕本）。
                                 書記官　劉　恒　宏
中　　華　　民　　國　　94　　年　　11　　月　　23　　日
【附錄論罪科刑法條】
刑法第二百零一條第一項：
意圖供行使之用，而偽造、變造公債票、公司股票或其他有價證
券者，處三年以上十年以下有期徒刑，得併三千元以下罰金。
附表：
┌──┬───────┬──────────┬─────────┬───────┐
│編號│發    票    人│  發  票  日（民國）│票面金額（新臺幣）│票          號│
├──┼───────┼──────────┼─────────┼───────┤
│ 一 │林楓盛、乙○○│八十七年五月二十五日│一千五百萬元      │無            │
├──┼───────┼──────────┼─────────┼───────┤
│ 二 │林錦、丁○○│九十二年六月十六日  │二萬元            │三八○七三三號│
├──┼───────┼──────────┼─────────┼───────┤
│ 三 │林錦、丁○○│九十二年六月十六日  │八萬元            │三八○七三二號│
├──┼───────┼──────────┼─────────┼───────┤
│ 四 │林錦、丁○○│九十二年六月十六日  │五萬元            │三八○七三一號│
└──┴───────┴──────────┴─────────┴───────┘
　　　　　　　　　　　　　　　　　　　　　　　　　　Ｆ
